臺灣士林地方法院民事判決　　　　　　　 93年度訴字第454號
原　　　告　甲○○
訴訟代理人　乙○○
　　　　　　丁○○
被　　　告　丙○○
訴訟代理人　姚念林律師
複代理人　　李富祥律師
上列當事人間給付買賣土地補償金事件，本院於民國94年3 月16
日言詞辯論終結，判決如下：
    主  文
原告之訴駁回。
訴訟費用由原告負擔。
    事實及理由
壹、程序部分：
    按訴狀送達後，原告不得將原訴變更或追加他訴，但被告同
    意者，不在此限。民事訴訟法第255 條第1 項第1 款定有明
    文。本件原告起訴聲明為：「被告應給付原告新臺幣（下同
    ）1,003,810 元，及自支付命令繕本送達翌日起至清償日止
    ，按年息5%計算之利息。」嗣於本院民國93年11月17日言詞
    辯論期日變更其訴之聲明為：「被告應給付原告1,255,400
    元，及自支付命令繕本送達翌日起至清償日止，按年息5%計
    算之利息。」，被告則當庭表示同意聲明之變更，依前開說
    明，本件聲明之變更追加，應予准許。
貳、實體部分：
一、原告起訴主張：兩造於69年1 月25日訂立買賣契約，由原告
    買受被告所有，坐落臺北縣三重市六張地183 番地之一土地
    其中一部分（約十分之一），價金為200,000 元，嗣系爭土
    地於78年間被徵收，被告告知徵收價為18,038,100元，因其
    中應有部分十分之一實際上為原告所有，故被告應給付前開
    徵收款項十分之一即1,803,810 元予原告，嗣被告於78年6
    月3 日，交付面額800,000 元之土地債券予原告，並表示其
    餘價金1,003,810 元下次再交付，且於系爭買賣契約上捺蓋
    指印作為證明，惟嗣未再給付；後因原告得知被告實際取得
    之土地徵收補償金為20,553,898元，原告自得請求被告給付
    十分之一即2,055,490 元，扣除被告已給付之800,000 元，
    尚應給付1,255,490 元。爰依兩造買賣契約，起訴聲明請求
    判決：被告應給付原告1,255,400 元，及自支付命令繕本送
    達翌日起至清償日止，按年息5%計算之利息。
二、被告則辯稱：兩造間並未於69年1 月25日簽訂買賣契約書，
    原告所提之買賣契約書係他人偽造；兩造並無任何土地買賣
    契約關係，被告亦未收受原告給付之200,000 元；買賣契約
    書上所載「三重市六張地183 番地之一」（即三重市○○○
    段六張小段183-1 地號）土地，早於53年間即出賣予訴外人
    陳劉桂英，該土地亦未經政府徵收，被告自無可能領取該土
    地之徵收補償金；另三重市○○○段六張小段183 地號與
    183-1 地號乃二筆土地，面積及價值相差甚距，原告以系爭
    買賣契約書所指土地乃三重市○○○段六張小段183 地號，
    實無理由；縱該契約書為真正，亦已罹於消滅時效等語，資
    為抗辯。並聲明請求判決：(1)原告之訴駁回。(2)如受不利判
    決，願供擔保請准宣告免為假執行。
三、兩造不爭執之事實：
（一）臺北縣三重地政事務所93年8 月10日北縣重地登字第0930
      010951號函，及所附土地登記謄本之真正。（本院卷第53
      頁至第68頁參照）
（二）臺北縣政府93年10月13日北府地用字第0930675206號函，
      及所附補償費收據之真正。（本院卷第106 頁至第111 頁
      參照）
（三）臺北縣三重市公所93年10月27日北縣重工字第0930051616
      號函，及所附補償費收據之真正。（本院卷第114 頁至第
      115 頁參照）
（四）臺北縣三重地政事務所93年11月11日北縣重地登字第0930
      014492號函，及所附土地登記謄本、土地逕為登記申請書
      、工程徵收土地地價補償費公告清冊之真正。（本院卷第
      118-1 頁至第118-9頁參照）
（五）臺北縣三重地政事務所93年12月3 日北縣重地登字第0930
      016235號函，及所附之土地登記總簿之真正。（本院卷第
      135頁至第137頁參照）
四、得心證之理由：
    本件原告主張兩造曾成立土地買賣契約，嗣該買賣標的經政
    府徵收，被告同意依約將徵收款十分之一給付原告，扣除被
    告已給付之800,000 元，尚餘1,255,400 元未給付之事實，
    為被告所否認，而以前詞置辯。經查：
（一）原告所提之買賣契約書，內容（包括契約當事人及見證人
      之簽名）完全由原告訴訟代理人乙○○所為，及契約上所
      載之見證人張福音並未實際在場見證等情，業為乙○○所
      自承（本院卷第50頁、第128 頁參照），則兩造是否果有
      達成買賣土地之意思表示合致，即堪質疑。況原告本人就
      被告給付800,000 元土地債券之原因，陳稱：「被告會拿
      800,000 元來我家，是因為在這之前，被告曾向我借了
      200,000 元，被告向我借錢的時候說他在三重正義北路有
      一塊空地，要撥30坪給我，隔年（嗣又改稱不知道是不是
      隔年）被告就拿了800,000 元，說三重的土地被徵收了，
      他照30坪的價錢算給我是1,800,000 元。」等語（本院卷
      第155 頁、第156 頁參照），依原告本人的說詞，益足認
      兩造間自始並無「買賣土地」之合意；又原告就兩造約定
      之內容，或稱：「被告向我借錢的時候說他在三重正義北
      路有一塊空地，要撥30坪給我。」，或稱：「借錢給被告
      200,000 元沒有約定利息及清償期，被告只說土地被徵收
      再拿錢給我，也沒有說要給我多少錢。」，或陳述：「借
      錢時被告並不知道土地會被政府徵收，只是跟我說如果有
      蓋房子要給我30坪（一層樓）」等語（本院卷第156 頁、
      第157 頁參照）；就其與被告磋商之方式，或稱：「我借
      給被告200,000 元時，都是透過乙○○接洽，是乙○○出
      面向我借的，後來乙○○跟我說被告說到時候土地會撥30
      坪給我」，或改稱「當時我住在被告家對面，應該是被告
      當面跟我說要把土地30坪給我。」（本院卷第157 頁參照
      ）其說詞反覆，內容互有矛盾，且其所述兩造間法律關係
      為消費借貸契約一節，更與買賣契約所述內容、事由、法
      律性質完全不符，更難認定系爭買賣契約內容確係兩造所
      為。從而原告依該買賣契約書請求被告給付，即乏依據。
（二）系爭契約書內容載明：「乙方丙○○之地三重市六張地
      183 番地之1 ，一部分大約一棟地賣給甲方甲○○二十萬
      元現金，因恐日後無證明，特立此契約書為憑，有效日開
      始在民國六十九年元月二十五日。乙方契約書人　丙○○
      、乙方見證人　張福音、甲方買主　甲○○、甲方見證人
      　蔡乙○○」；並於契約書中間部分加註☆號，載明「總
      數壹佰捌拾萬零仟捌佰壹拾元整」，契約書左上角部分
      亦加註☆號，載明「於民國78年6 月3 日先拿土地債券80
      萬元，其餘應於下梯次全部清償」等語。依前開契約內容
      所示，其☆號加註部分所指「總數1,803,810 元」，是何
      總數？☆號加註「於民國78年6 月3 日先拿土地債券80萬
      元，其餘應於下梯次全部清償」，何人應負清償義務？清
      償目的為何？均難以遽為判斷；且該契約所示買賣標的，
      僅載為「土地一部分約一棟地」，並無任何提及出賣標的
      為「應有部分十分之一」之字句，亦無任何「徵收」字眼
      ，更未載明「被告同意給付原告土地徵收款十分之一」之
      意旨，則原告以該買賣契約為據，主張被告應給付三重市
      ○○○段六張小段183-37 地號徵收補償費的十分之一即
      2,055,400 元，扣除被告已給付之800,000 元後，尚應給
      付1,255,400 元云云，亦有未合。
（三）再按系爭買賣契約之土地標示「三重市六張地183 番地之
      1 」，即「三重市○○○段六張小段183-1 地號」，該地
      號係於52年間自同段183 地號分割而來，與同段183 地號
      為各別獨立之土地，52年間所有權人為被告，53年買賣移
      轉予陳劉桂英，又於54年因合併登記併入同段181-6 號土
      地，該土地並無徵收登記之記載之情，有臺北縣三重地政
      事務所93年8 月10日北縣重地登字第0930010951號函、土
      地登記謄本、土地登記簿在卷可稽，且為兩造所不爭執。
      （本院卷第53頁至第68頁、第136 頁至第137 頁參照）該
      「三重市六張地183 番地之1 」地號土地，於69年間既非
      被告所有，被告豈有以該土地為買賣標的，將之出賣予原
      告之可能？且系爭契約書所示土地既已出賣他人，所有權
      狀即非由被告持有，原告訴訟代理人乙○○即實際上獨力
      作成系爭買賣契約書之人竟陳稱其寫契約時與被告為夫妻
      ，有看到系爭土地所有權狀云云（本院卷第77頁參照），
      顯與常理不合，則乙○○是否果基於兩造之授權及意思表
      示之一致作成系爭買賣契約，更有可疑。原告雖另主張：
      兩造合意之買賣標的應係三重市○○○段六張小段183-37
      地號，契約記載可能是因為被告口述錯誤云云，惟其未就
      意思表示錯誤之情舉證以實其說，且其該部分陳述亦與其
      聲稱「寫契約前曾看過土地所有權狀」之主張不符，更與
      買賣契約之記載相悖，尚難認為真實。
（四）按當事人主張有利於己之事實者，就其事實有舉證之責任
      ，民事訴訟法第277 條前段定有明文。又民事訴訟如係由
      原告主張權利者，應先由原告負舉證之責，若原告先不能
      舉證，以證實自己主張之事實為真實，則被告就其抗辯事
      實即令不能，或其舉證尚有疵累，亦應駁回原告之請求（
      最高法院17年上字第917 號判例參照）。本件原告就系爭
      買賣契約書為真正，及兩造就被告應給付原告2,055,490
      元一節有意思表示合致之情，既未能舉證以實其說，依前
      開法條及判例說明，自不能認其主張為可採，從而其請求
      被告給付1,255,400 元，及自支付命令繕本送達翌日起至
      清償日止，按年息5%計算之利息，即無理由，應予駁回。
五、本件事證已臻明確，兩造其餘主張舉證及攻擊防禦方法，於
    判決結果不生影響，無庸一一論述，附此敘明。
六、據上論結，原告之訴為無理由，依民事訴訟法第78條，判決
    如主文。
中　　華　　民　　國　　94　　年　　3 　　月　　30　　日
                  民事第二庭  法  官  王怡雯
以上正本證明與原本無異。
如對本判決上訴須於判決送達後20日內向本院提出上訴狀。
中　　華　　民　　國　　94　　年　　4 　　月　　6 　　日
                              書記官  陳秀玲
